【裁判字號】    99,易,506
【裁判日期】    990611
【裁判案由】    詐欺
【裁判全文】
臺灣高雄地方法院刑事判決               99年度易字第506號
公  訴  人  臺灣高雄地方法院檢察署檢察官
被      告  戊○○
上列被告因詐欺案件，經檢察官提起公訴（98年度偵緝字第2379
號、98年度偵緝字第2380號、98年度偵緝字第2381號、98年度偵
緝字第2382號、98年度偵緝字第2383號），並經檢察官移送併辦
（99年度偵字第3522號、99年度偵字第5525號、99年度偵字第89
42號、臺灣雲林地方法院檢察署99年度偵緝字第1 號、臺灣板橋
地方法院檢察署99年度偵緝字第734 號、臺中地方法院檢察署98
年度偵字第27365 號），本院判決如下：
    主  文
戊○○幫助犯詐欺取財罪，共貳罪，各處有期徒刑參月，如易科
罰金，各以新臺幣壹仟元折算壹日。應執行有期徒刑肆月，如易
科罰金，以新臺幣壹仟元折算壹日。
    事  實
一、戊○○得預見將行動電話號碼提供他人使用，可能遭詐騙集
    團作為以電話詐欺被害人並指示被害人匯款進入詐騙集團所
    指定金融帳戶之用，藉以掩飾犯行，而逃避檢警人員之追緝
    ，竟基於縱他人以其行動電話門號實施詐欺取財亦不違其本
    意之幫助犯意，於民國98年5 月17日先向位於高雄市新興區
    ○○○路196 號遠傳電信股份有限公司（下稱遠傳電信公司
    ）林森門市申辦0000-000000 號行動電話門號，並接續同上
    犯意，再於同日向位於高雄市前金區○○○路79號之統一超
    商股份有限公司（下稱統一超商）龍客門市申辦0000-00000
    0 號行動電話門號後，隨即將上開2 門號SI M卡提供予真實
    姓名年籍不詳自稱「楊順泰」之成年男子，幫助其所屬詐騙
    集團以該電話作為詐騙被害人之聯絡電話，任由他人藉以遂
    行詐欺取財犯罪，使詐欺所得款項及犯罪行為不易追查。嗣
    該自稱「楊順泰」之成年男子所屬詐欺集團取得戊○○上開
    2 張行動電話門號SIM 卡後，即意圖為自己不法所有之犯意
    聯絡，分別為下列詐騙行為：
(一)該詐欺集團成員於98年6 月12日前某日，在網路上刊登貸款
    廣告，適王南傑（經臺灣臺南地方法院檢察署檢察官以98年
    度偵字第13016 號、第17514 號聲請簡易判決處刑，現由臺
    灣臺南地方法院以99年度簡字第50號案件審理中）上網瀏覽
    該廣告並留下聯絡方式，詐欺集團成員則以上開戊○○申辦
    之0000-000000 號行動電話門號與王南傑聯繫，王南傑旋於
    98年6 月12日依詐欺集團指示，在臺南市○○區○○路附近
    ，將其所申辦之中華郵政股份有限公司臺南大光郵局（下稱
    大光郵局）帳號00000000000000號帳戶之存摺、提款卡及密
    碼，郵寄予詐欺集團使用，該詐欺集團成員取得王南傑上開
    帳戶後，即於98年6 月17日上午11時15分許，撥打電話向乙○○佯稱其友人急需調現云云，致乙○○陷於錯誤，委由友
    人高炎順於98年6 月17日上午11時55分許匯款新臺幣（下同
    ）3 萬元至王南傑上開帳戶內，旋遭人提領一空。嗣乙○○
    察覺有異而報警究辦。
(二)該自稱「楊順泰」之成年男子所屬詐欺集團取得前開戊○○
    申辦之0000-000000 號行動電話門號SIM 卡後，該SIM 卡輾
    轉流入由洪率根（經臺灣臺中地方法院98年度訴字第3335號
    判處有期徒刑2 年4 月確定）看守，輪流在臺中縣豐原市○○路115 巷96弄6 號1 樓129 室、臺中縣豐原市○○街189
    號8A3 室及臺中縣豐原市○○路115 巷96弄6 號4 樓121 室
    搬遷移動之電話詐欺機房內，洪率根將詐欺集團寄送之行動
    電話SIM 卡插用在電話轉接盒（2 張SIM 卡1 組）上，供詐
    欺集團成員透過轉接盒上之電話門號，撥打電話予不特定民
    眾。嗣有不詳詐欺集團成員，於98年6 月10日上午8 時15分
    許，透過位在上開機房內之戊○○申辦之0000-000000 號門
    號SIM 卡撥打電話予丙○○○，並自稱「陳警官」，向丙○○○詢問：是否認識「李文生」開設空殼公司吸金云云，又
    向其詐稱：其遭人冒名在華南銀行苓雅分行開戶，「李文生
    」被收押，要伊配合「楊慶瑞檢察官」調查云云，致丙○○○陷於錯誤，先於98年6 月10日中午12時20分許，在高雄市
    左營區新上國小側門附近交付70萬元後，又於98年6 月11日
    上午10時30分許，在高雄市○○區○○路與河堤路口附近之
    「廣招英溫州麵食館」旁交付45萬元，合計115 萬元予姓名
    年籍不詳之成年男子。經警於98年8 月13日上午10時許，持
    搜索票前往臺中縣豐原市○○路115 巷96弄6 號1 樓129 室
    執行搜索，當場扣得含上開戊○○申辦之0000-000000 號門
    號預付卡之空卡，並拘提洪率根到案，始循線查獲上情。
二、戊○○復另行起意，明知詐欺集團或不法份子為掩飾不法行
    徑，避免執法人員之追究及處罰，經常利用他人之金融機構
    帳戶資料隱匿犯罪所得，依一般社會生活之通常經驗，可預
    見其所申辦之銀行金融帳戶存摺、提款卡及密碼提供他人使
    用，將幫助他人實施詐欺犯罪，竟基於縱他人以其金融帳戶
    實施詐欺亦不違其本意之幫助犯意，先於98年5 月19日向中
    華郵政股份有限公司楠梓郵局（下稱楠梓郵局）申請補發其
    先前在該局申辦帳號00000000000000號帳戶之存摺後，隨即
    將該存摺交付予前述自稱「楊順泰」之成年男子。嗣接續同
    一犯意，於98年5 月26日在大寮郵局領得前述帳戶之金融卡
    後，隨即於同日將該帳戶金融卡交付予前述自稱「楊順泰」
    之成年男子，並告知金融卡密碼，以此方式幫助其所屬詐欺
    集團成員向他人詐取財物。嗣該自稱「楊順泰」之成年男子
    所屬詐欺集團取得戊○○上開楠梓郵局帳戶之存摺、金融卡
    及密碼後，即意圖為自己不法所有之犯意聯絡，分別為下列
    詐騙行為：
(一)於98年5 月26日前某日，以電腦設備連結網際網路至某拍賣
    網站，佯登販賣汽車安全座椅之不實訊息，嗣壬○○於98年
    5 月26日下午4 時36分許，上網瀏覽見該訊息後，陷於錯誤
    而下標購買，並於同日下午5 時21分7 秒，以網路ATM 將2,
    450 元匯入戊○○上開楠梓郵局帳戶內，因遲未收到貨品始
    知受騙，並報警究辦。
(二)於98年5 月26日前某日，以電腦設備連結網際網路至雅虎奇
    摩拍賣網站，佯登販賣遊戲機之不實訊息，嗣丁○○於98年
    5 月26日某時上網瀏覽見該訊息後，陷於錯誤而下標購買，
    並於98年6 月2 日上午11時16分37秒，將5,000 元匯入戊○○上開楠梓郵局帳戶內，因遲未收到貨品始知受騙，並報警
    究辦。
(三)於98年5 月26日前某日，以電腦設備連結網際網路至某拍賣
    網站，佯登販賣電子辭典之不實訊息，嗣癸○○於98年5 月
    26 日 夜間11時20分許上網瀏覽見該訊息後，陷於錯誤而下
    標購買，並於同日夜間11時31分，以網路ATM 將6,000 元匯
    入戊○○上開楠梓郵局帳戶內，因遲未收到貨品始知受騙，
    並報警究辦。
(四)於98年5 月29日前某日，以電腦設備連結網際網路至某拍賣
    網站，佯登販賣「小布夏日假期公仔」之不實訊息，嗣子○○於同日上網瀏覽見該訊息後，陷於錯誤而下標購買，並於
    同日晚間7 時10分40秒，以網路ATM 將5,260 元匯入戊○○
    上開楠梓郵局帳戶內，因遲未收到貨品始知受騙，並報警究
    辦。
(五)於98年6 月1 日前某日，以電腦設備連結網際網路至雅虎奇
    摩拍賣網站，佯登販賣NIKON 單眼數位相機之不實訊息，嗣
    辛○○於同日上午10時許上網瀏覽見該訊息後，陷於錯誤而
    下標購買，並前往雲林縣虎尾鎮○○路64號虎科大郵局，於
    98年6 月2 日中午12時51分4 秒，操作自動櫃員機將1 萬6,
    000 元匯入戊○○上開楠梓郵局帳戶內。嗣辛○○因未收到
    所購商品始知受騙，並報警究辦。
(六)於98年6 月2 日前某日，以電腦設備連結網際網路至雅虎奇
    摩拍賣網站，佯登販賣NOKIA N95 行動電話之不實訊息，嗣
    丑○○於98年6 月2 日上午10時49分許上網瀏覽見該訊息後
    ，陷於錯誤而下標購買，並前往嘉義縣民雄鄉○○村○○路
    168 號中正大學郵局，於同日下午2 時31分36秒，將1 萬90
    0 元匯入戊○○上開楠梓郵局帳戶內。嗣丑○○因未收到所
    購商品始知受騙，並報警究辦。
(七)於98年6 月2 日前某日，以電腦設備連結網際網路至露天拍
    賣網站，佯登販賣相機之不實訊息後，再以即時通帳號與庚○○聯絡，致庚○○陷於錯誤，於同日中午12時39分，至某
    自動櫃員機將8,000 元匯入戊○○前開楠梓郵局帳戶內。嗣
    庚○○遲未收到貨品發現有異，並報警究辦。
(八)於98年6 月1 日前某日，以電腦設備連結網際網路至奇摩拍
    賣網站，佯登拍賣「SHARP 白色T91 型手機」之不實訊息，
    適己○○於98年6 月1 日晚間10時許，上網瀏覽見該訊息後
    ，主動與對方聯絡，對方佯稱若直接下標須付3 ％費用予奇
    摩拍賣網站，要求己○○直接匯款7,000 元至其指定帳戶，
    並應允匯款後會郵寄商品予己○○，致己○○陷於錯誤，要
    求其母呂怡蓉代其於98年6 月2 日中午12時26分23秒，至某
    郵局自動櫃員機將7,000 元匯入戊○○前開楠梓郵局帳戶內
    。嗣己○○遲未收到貨品發現有異，並報警究辦。
三、高雄市政府警察局苓雅分局、高雄市政府警察局左營分局、
    臺北市政府警察局松山分局移送及臺南縣警察局佳里分局報
    請臺灣高雄地方法院檢察署檢察官暨臺南縣警察局永康分局
    報請臺灣臺南地方法院檢察署呈請臺灣高等法院檢察署檢察
    長核轉臺灣高雄地方法院檢察署檢察官偵查起訴，及辛○○
    訴由雲林縣警察局虎尾分局報請臺灣雲林地方法院檢察署檢
    察官、乙○○訴請臺南市警察局第五分局報請臺灣臺南地方
    法院檢察署及己○○訴由臺北市政府警察局松山分局移送臺
    北地方法院檢察署均呈請臺灣高等法院檢察署檢察長核轉臺
    灣高雄地方法院檢察署檢察官、嘉義縣警察局民雄分局報請
    臺灣高雄地方法院檢察署檢察官、庚○○訴由臺北縣政府警
    察局板橋分局移送臺灣板橋地方法院檢察署檢察官、臺中市
    警察局第五分局報請臺灣臺中地方法院檢察署檢察官偵查後
    移送併辦。
    理  由
一、按被告以外之人於審判外之陳述，雖不符刑事訴訟法第159
    條之1 至第159 條之4 之規定，而經當事人於審判程式同意
    作為證據，法院審酌該言詞陳述或書面陳述作成時之情況，
    認為適當者，亦得為證據；當事人、代理人或辯護人於法院
    調查證據時，知有刑事訴訟法第159 條第1 項不得為證據之
    情形，而未於言詞辯論終結前聲明異議者，視為有前項之同
    意，刑事訴訟法第159 條之5 定有明文。本件下列認定事實
    所引用之證據，均經本院依法踐行調查證據程式，公訴人及
    被告戊○○俱不爭執各該證據之證據能力，且迄至本院言詞
    辯論終結前，未就上開證據之證據能力聲明異議，復查無依
    法應排除其證據能力之情形，本院審酌上開證據之形式及取
    得過程並無瑕疵、與待證事實具有關連性等情況，認為適當
    ，揆諸前揭規定，認上開證據俱有證據能力，均得為本案之
    證據。
二、訊據被告戊○○固坦承上開0000-000000 號、0000-000000
    號行動電話門號及楠梓郵局帳戶均為其所申辦，並均於申辦
    後交付予自稱「楊順泰」之成年男子，且被害人乙○○、丙○○○、壬○○、丁○○、癸○○、子○○、告訴人辛○○
    、被害人丑○○、告訴人庚○○、己○○分別於前揭時間遭
    人詐騙而受有前述金錢損失，其中被害人乙○○將款項匯入
    第三人王南傑之大光郵局帳戶內，被害人丙○○○交付現金
    予不詳之成年男子，被害人壬○○、丁○○、癸○○、子○○、告訴人辛○○、被害人丑○○、告訴人庚○○、己○○
    係將款項匯入其上開楠梓郵局帳戶內等事實，惟矢口否認有
    何幫助詐欺之犯行，辯稱：伊透過友人王昭斌（已歿）認識
    自稱「石偉君」及「楊順泰」之成年男子，「石偉君」及「
    楊順泰」說要與伊合夥開鐵工廠，一人要出15萬元，因伊年
    紀較大，要伊當負責人，並說需要伊的帳戶資料，伊就將上
    開楠梓郵局帳戶的存摺、提款卡、密碼及0000-000000 號、
    0000-000000 號SIM 卡及出資15萬元都交給「楊順泰」，「
    楊順泰」說會再轉交給「石偉君」。手機是別人帶伊去辦的
    ，是先去遠傳辦0000-000000 號後，再去統一超商辦0000-0
    00000 號，前後約相距1 、2 個小時，辦完後都直接交給「
    楊順泰」。楠梓郵局帳戶存摺則是向楠梓郵局重新申請那天
    交給「楊順泰」，提款卡是隔1 個禮拜後去大寮郵局領出來
    ，領出來當天就交給「楊順泰」。結果「楊順泰」拿走伊的
    手機、帳戶資料後，伊就找不到「石偉君」及「楊順泰」了
    ，伊不承認犯罪云云。經查：
(一)上開0000-000000 號、0000-000000 號行動電話門號均為被
    告於98年5 月17日申辦，另前述楠梓郵局帳戶則是被告於75
    年10月29日向楠梓郵局申辦，嗣被告於98年5 月19日以遺失
    存摺為由，向楠梓郵局申請補發存摺並於同日領得存摺，且
    於98年5 月26日至大寮郵局領得該帳戶之金融卡等情，業據
    被告自承在卷，復有遠傳電信公司行動電話基本資料及遠傳
    易付卡客戶資料卡、0000-000000 號門號通聯調閱查詢單、
    統一超商預付卡門號申請書、郵政存簿儲金儲戶申請變更帳
    戶事項申請書、郵政存簿儲金立帳申請書、印鑑單各1 份在
    卷可稽（見以臺南市警察局第五分局南市警五刑字第098452
    60530 號函為卷面之影卷第8 至11頁、臺灣臺中地方法院檢
    察署98年度偵字第27362 號影卷第9 頁反面、見高雄市政府
    警察局苓雅分局高市警苓分偵字第0980018801號卷第26頁、
    見臺南縣警察局佳里分局南縣佳警偵字第0980007631號卷第
    18至19頁、臺灣高雄地方法院檢察署《下稱高雄地檢署》99
    年度偵字第5525號卷第7 至9 頁、98年度偵緝字第2379號卷
    第16至17頁、本院99年度易字第506 號卷《下稱易字卷》第
    42頁），堪可認定。
(二)又被害人乙○○、丙○○○、壬○○、丁○○、癸○○、子
    ○○、告訴人辛○○、被害人丑○○、告訴人庚○○、己○○分別於前揭時間遭真實姓名年籍不詳之詐騙集團成員，以
    上開詐術詐騙，致陷於錯誤，而分別受有前述金錢損失，其
    中被害人乙○○將款項匯入第三人王南傑之大光郵局帳戶內
    ，被害人丙○○○交付現金予不詳之人，被害人壬○○、丁○○、癸○○、子○○、告訴人辛○○、被害人丑○○、告
    訴人庚○○、己○○則是將款項匯入其上開楠梓郵局帳戶內
    等事實，除為被告所不爭執外，並有被害人乙○○之指訴（
    見以臺南市警察局第五分局南市警五刑字第09845260530 號
    函為卷面之影卷第27至28頁）、被害人丙○○○之指訴（見
    高雄市政府警察局左營分局高市警左分偵字第0980016025號
    卷第1 至2 頁）、被害人壬○○之配偶李嘉惠之證述（見高
    雄市政府警察局苓雅分局高市警苓分偵字第0980018801號卷
    第1 至3 頁）、被害人丁○○之指訴（見臺南縣警察局永康
    分局南縣永警偵字第0980012747號卷第2 至3 頁）、被害人
    癸○○之指訴（見以臺北市政府警察局松山分局東社派出所
    陳報日期98年6 月30日陳報單為卷面之影卷第1 至2 頁）、
    被害人子○○之指訴（見臺南縣警察局佳里分局南縣佳警偵
    字第0980007631號卷第1 至3 頁）、告訴人辛○○之指訴（
    見雲林縣警察局虎尾分局雲警虎偵字第0980007839號卷第1
    至2 頁、臺灣雲林地方法院檢察署98年度偵字第5362號卷第
    2 至3 頁）、被害人丑○○之指訴（見高雄地檢署99年度他
    字第139 號卷第1 至3 頁）、告訴人庚○○之指訴（見臺灣
    板橋地方法院檢察署98年度偵字第28009 號卷第7 至8 頁）
    、告訴人己○○之指訴（見臺灣臺北地方法院檢察署98年度
    偵字第22001 號卷第4 至5 、30頁）可證，並有另案被告王
    南傑、洪率根之陳述可參（見臺灣臺南地方法院檢察署98年
    度核交字第4943號影卷第14至17頁、以臺南市警察局第五分
    局南市警五刑字第09845260530 號函為卷面之影卷第24至25
    頁、臺灣臺中地方法院檢察署98年度偵字第27362 號影卷第
    14至16頁），復有第三人王南傑持有之0000-000000 號行動
    電話門號與上開被告申辦之上開0000-000000 號行動電話門
    號相互通聯之明細表、第三人王南傑上開大光郵局帳戶之郵
    政存簿儲金立帳申請書、印鑑卡及交易明細表各1 份、第三
    人王南傑郵寄其申辦上開大光郵局帳戶資料之收據、被害人
    乙○○委請友人高炎順匯款之新光銀行自動櫃員機明細表各
    1 張（見臺灣臺南地方法院檢察署98年度核交字第4943號影
    卷第11至12、18、21至22頁、以臺南市警察局第五分局南市
    警五刑字第09845260530 號函為卷面之影卷第4 、31、32頁
    ）、詐騙集團成員用以詐騙被害人丙○○○之高雄地檢署傳
    票、公證處文件各1 張、0000-000000 號門號之通聯調閱查
    詢單及通聯紀錄、被害人丙○○○所有之存摺影本、內政部
    警政署刑事警察局搜索筆錄及扣押物品目錄表各1 份（見高
    雄市政府警察局左營分局高市警左分偵字第0980016025號卷
    第5 至6 、7 至10、12至13頁、臺灣臺中地方法院檢察署98
    年度偵字第27362 號影卷第19至26頁）、被害人壬○○之配
    偶李嘉惠匯款之網路ATM 轉帳通知、存款明細查詢結果各1
    紙、詐騙集團成員用以詐騙被害人壬○○之網頁資料1 份（
    見高雄市政府警察局苓雅分局高市警苓分偵字第0980018801
    號卷第5 至6 、9 至12頁）、被害人丁○○匯款之郵政國內
    匯款執據1 紙（見臺南縣警察局永康分局南縣永警偵字第09
    80012747號卷第7 頁）、被害人癸○○匯款之第一銀行ATM
    網路理財單機交易明細1 紙、詐騙集團用以詐騙被害人癸○○之網路拍賣畫面1 份（見以臺北市政府警察局松山分局東
    社派出所陳報日期98年6 月30日陳報單為卷面之影卷第3 、
    15至22頁）、被害人子○○之網路銀行查詢畫面、ATM 轉帳
    交易通知、遭詐騙之網路資料各1 份（見臺南縣警察局佳里
    分局南縣佳警偵字第0980007631號卷第4 至10頁）、告訴人
    辛○○匯款之郵政國內匯款執據1 張、詐騙集團用以詐騙告
    訴人辛○○之拍賣網頁資料1 份（見雲林縣警察局虎尾分局
    雲警虎偵字第0980007839號卷第8 、23至32頁）、被害人丑
    ○○匯款之郵政國內匯款單1 張、詐騙集團用以詐騙被害人
    丑○○之拍賣網頁資料1 份（見高雄地檢署99年度他字第13
    9 號卷第5 、14至18頁）、告訴人庚○○匯款之郵政自動櫃
    員機交易明細表、臺灣板橋地方法院檢察署公務電話紀錄單
    、告訴人庚○○申辦之中華郵政股份有限公司臺北迪化街郵
    局帳戶之客戶歷史交易清單各1 份（見臺灣板橋地方法院檢
    察署98年度偵字第28009 號卷第12、66、70至71頁）、告訴
    人己○○委由其母呂怡蓉匯款之郵政自動櫃員機交易明細表
    1 張（見臺灣臺北地方法院檢察署98年度偵字第22001 號卷
    第17頁），及被告前開楠梓郵局帳戶自97年8 月1 日起至98
    年8 月11日止之客戶歷史交易清單1 份（見以臺北市政府警
    察局松山分局東社派出所陳報日期98年6 月30日陳報單為卷
    面之影卷第6 至7 頁）附卷可參，堪認被告上開2 線行動電
    話門號及楠梓郵局帳戶確遭詐騙集團作為詐騙被害人乙○○
    、丙○○○、壬○○、丁○○、癸○○、子○○、告訴人辛○○、被害人丑○○、告訴人庚○○、己○○之犯罪工具無
    疑。
(三)被告固以前揭情詞置辯，惟其於本件偵、審程序中始終無法
    陳報其所指自稱「石偉君」及「楊順泰」之人真實姓名年籍
    供偵查機關及本院調查，嗣於本院審理中，公訴檢察官因承
    辦另案被告楊志偉被訴幫助詐欺取財之案件（經本院判處拘
    役50日在案，現正由臺灣高等法院高雄分院99年度上易字第
    484 號案件審理中）而得悉該案證人名為甲○○，經本院傳
    喚該證人甲○○到庭，證人甲○○證稱：約半年前，有一次
    伊與朋友吃飯，席間被告來與席間的一個人打招呼，伊與被
    告就這樣認識。伊有個乾女兒住大寮，因被告也住大寮，伊
    有時去找乾女兒時會去找被告，當時被告沒什麼工作，喜歡
    喝酒。伊大約是與認識被告的同時認識王昭斌，知道王昭斌
    是跟被告一起喝酒的人，至於楊順泰伊不認識，只知道被告
    說過有一位叫「泰仔」的人，不知道是否就是楊順泰。伊從
    來沒有跟被告提過要合夥開鐵工廠的事，自己也沒有想過要
    開鐵工廠，那不是伊的專長，伊認識被告時是擔任工地的小
    領班，負責帶工人上工。伊沒有向被告拿過錢，被告也從來
    沒有拿過錢給伊。伊沒有請被告去辦郵局存摺、金融卡及行
    動電話門號，被告也從不曾交付帳戶存摺、提款卡之類的東
    西給伊等語（見易字卷第123 至127 頁），核與被告前開所
    辯完全不符，自不足資為對被告有利之認定。參以被告於偵
    查中自承：伊完全不瞭解「石偉君」及「楊順泰」之身分背
    景，是「楊順泰」提議要合開鐵工廠，並說鐵工廠是朋友不
    作了，地點似乎在小港，伊完全沒有去看過。伊沒有想到為
    什麼當公司負責人要辦伊的帳戶而不辦公司的帳戶，伊被對
    方騙走15萬元，並沒有告對方。伊以前有跟人合夥過，當時
    沒拿帳戶及手機交給別人，這一次沒想到云云（見高雄地檢
    署98年度偵緝字第2379號卷第20至21頁、99年度偵字第3522
    號影卷第9 至10頁），顯見被告對於欲合夥開設之鐵工廠地
    點、籌備細節、合夥人之身分背景均一無所知，已與常情有
    違，且倘如被告所辯，確因遭「石偉君」或「楊順泰」詐騙
    而交付上開行動電話門號SIM 卡、楠梓郵局帳戶之存摺、金
    融卡等物件及現金15萬元，在其所稱之「石偉君」或「楊順
    泰」取走上開物品及金錢卻避不見面後，被告卻未採取如報
    警、申請門號停話或帳戶掛失止付等作為，更有悖常理。況
    被告自承先前亦有與人合夥但不需交付門號SIM 卡、帳戶資
    料予他人之經驗，益徵此次其將上開0000-000000 號、0000
    -000000 號行動電話門號SIM 卡及楠梓郵局帳戶存摺、金融
    卡等物交付予自稱「楊順泰」之人，並非遭人詐騙，而係基
    於自由意志所交付無訛。
(四)按行動電話門號通常專屬個人使用，於金融機構開設帳戶，
    請領存簿及提款卡，亦係針對個人身分之社會信用而予以資
    金流通，均具有強烈之屬人性格，且現今行動電話甚為普及
    ，一般人亦常以金融帳戶作為個人理財工具，任何人皆可自
    行前往電信機構申請行動電話之門號或向金融機構申請帳戶
    使用，申辦行動電話或金融帳戶並無特別之窒礙，一般民眾
    皆得輕易向不同電信公司申請1 個甚或數個門號或向不同金
    融機構申辦數個存款帳戶使用，此乃眾所週知之事實。故一
    旦有人刻意收集他人行動電話門號或金融帳戶使用，依一般
    常識，極易判斷係隱身幕後之人為規避偵查機關循線追查之
    考慮而為，自可產生與不法犯罪目的相關之合理懷疑，並可
    預見將自己申請之行動電話SIM 卡或金融帳戶資料提供他人
    使用，可能因此幫助他人從事犯罪行為，致使被害人及警方
    追查無門。參以坊間報章雜誌及新聞媒體，對於以簡訊、電
    話等方式通知中獎或如退稅、輕鬆借款等其他類似之不法詐
    騙方法及詐騙集團經常使用他人之行動電話門號或金融帳戶
    ，以隱匿其詐欺取財犯罪之不法行徑，規避檢警等執法人員
    之查緝，類此在社會上層出不窮之案件，亦迭經報導及再三
    批露，政府機關亦廣為宣導，一般稍具知識之人，對此情形
    絕難諉以不知。而行動電話門號SIM 卡、金融帳戶之存摺、
    金融卡及密碼均係與個人隱私密切相關之重要物件，一般人
    若非基於特殊目的或情誼，斷無任意交由他人保管或使用之
    理。被告為44年11月出生之人，有其年籍資料在卷可參，其
    於案發時乃年滿53歲之具有正常辨識能力之成年人，應已有
    相當之社會歷練，衡情，應當可預見詐騙集團收集之行動電
    話門號SIM 卡及金融帳戶資料，可能被利用為與財產犯罪有
    關之工具，仍將上開2 張行動電話門號SIM 卡及楠梓郵局帳
    戶之存摺、金融卡交予他人，並告知金融卡密碼，顯係有意
    提供該2 門號及楠梓郵局帳戶供人使用，就他人將持該2門
    號及楠梓郵局帳戶向被害人詐取財物之結果應有所認識，且
    對此事實之發生尚不違反其本意，被告自有幫助詐欺取財之
    不確定故意至明。
(五)綜上所述，被告提供上開2 張行動電話門號SIM 卡及楠梓郵
    局帳戶之存摺、金融卡予他人使用，並告知金融卡密碼，既
    可預見該等正犯係為掩飾或隱匿詐欺行為之用，且上開被害
    人確因遭詐欺而受有損害，已如前述，足認被告確有幫助他
    人實施詐欺取財之行為及不確定故意存在，其所辯各節，難
    以採信，本件事證明確，被告犯行洵堪認定，應予依法論科
    。至被告前開所辯自稱「楊順泰」之人，被告並未陳報該人
    之傳喚地址及其正確年籍資料，本院無從傳喚。況本院認依
    現存之證據，已足以認定被告之幫助詐欺取財犯行，並無再
    就此部分查證之必要，附此敘明。
三、按刑法上之幫助犯，係對於犯罪與正犯有共同之認識，而以
    幫助之意思，對於正犯資以助力，而未參與實施犯罪之行為
    者而言（最高法院75年度臺上字第1509號、88年度臺上字第
    1270號判決意旨參照）。是如未參與實施犯罪構成要件之行
    為，且係出於幫助之意思提供助力，即屬幫助犯，而非共同
    正犯。查本件被告提供上開0000-000000 號、0000-000000
    號行動電話門號SIM 卡及楠梓郵局帳戶之存摺、金融卡予真
    實姓名年籍不詳自稱「楊順泰」之詐欺集團成員，並告知金
    融卡密碼，作為該集團實行詐欺取財之犯罪工具，固使得不
    法份子得以遂行詐欺取財之犯行，然被告單純提供門號及帳
    戶予他人使用之行為，並不等同於向被害人施以欺罔之詐術
    行為，亦無證據證明被告有參與詐欺取財犯行之構成要件行
    為，或與實行詐欺取財犯行之人有犯意聯絡，僅係對於該實
    行詐欺取財犯行之人資以助力，衡諸前揭說明，均應論以幫
    助犯。是就犯罪事實一、二部分，核被告所為，均係犯刑法
    第30條第1 項、第339 條第1 項之幫助詐欺取財罪，爰依刑
    法第30條第2 項規定，均按正犯之刑減輕之。就犯罪事實一
    部分，被告先後申辦0000-000000 號、0000-000000 號行動
    電話門號之行為；就犯罪事實二部分，被告先後交付楠梓郵
    局帳戶存摺及金融卡之行為，各係於密切接近之時間實施，
    且係出於同一幫助詐欺取財之目的，依一般社會健全觀念，
    各應視為數個舉動之接續施行，合為包括之一行為予以評價
    ，均屬接續犯。就犯罪事實一部分，被告以一提供0000-000
    000 號、0000-000000 號行動電話門號SIM 卡之幫助行為，
    幫助詐欺集團成員分別詐取被害人乙○○、丙○○○之財物
    ；另就犯罪事實二部分，被告以一提供楠梓郵局帳戶資料之
    幫助行為，幫助詐欺集團成員分別詐取被害人壬○○、丁○○、癸○○、子○○、告訴人辛○○、被害人丑○○、告訴
    人庚○○、己○○之財物，均係一行為觸犯數幫助詐欺取財
    之罪名，俱為同種想像競合犯，各僅論以一罪。被告前後2
    次交付行動電話門號SIM 卡及楠梓郵局帳戶之犯行，時間相
    隔2 日，犯意各別，應予分論併罰。另本件起訴事實雖未敘
    及如犯罪事實一、(一)部分及犯罪事實二、(五)、(六)、(七)、(八)所
    示之犯行，惟該等犯行既經檢察官移送併辦，且犯罪事實一
    、(一)部分與原起訴事實即犯罪事實一、(二)部分之犯行；犯罪
    事實二、(五)、(六)、(七)、(八)部分與原起訴事實即犯罪事實二、
    (一)、(二)、(三)、(四)部分之犯行，分別具有前述想像競合犯之裁
    判上一罪關係，應為起訴效力所及，本院自應併予審究，附
    此敘明。爰審酌被告提供行動電話門號SIM 卡、帳戶資料供
    不法份子作為犯罪工具，助長犯罪歪風，不僅破壞社會治安
    及妨害金融秩序，並增加國家查緝犯罪及被害人尋求救濟之
    困難，所為實不足取，且被告犯後未坦承犯行，迄未賠償前
    述被害人及告訴人之損失，態度非佳，並考量其犯罪之動機
    、目的、手段、所生危害等一切情狀，分別量處如主文所示
    之刑，並定其應執行刑，且審酌本件犯罪情節及被告之智識
    、教育程度等情，在各罪及定執行刑項下均諭知易科罰金之
    折算標準，以資懲儆。至被告申辦之上開行動電話門號SIM
    卡及楠梓郵局帳戶之存摺、金融卡，固均係供犯罪所用之物
    ，惟其既已交付前述詐欺集團成員使用，則已非被告所有，
    亦未經扣案，且非義務沒收之物，爰均不另為沒收之諭知，
    附此敘明。
據上論斷，應依刑事訴訟法第299 條第1 項前段，刑法第339 條
第1 項、第30條第1 項前段、第2 項、第55條、第41條第1 項前
段、第51條第5 款，刑法施行法第1 條之1 ，判決如主文。
本案經檢察官陳俊秀到庭執行職務。
中    華    民    國    99    年    6     月    11    日
                  刑事第十七庭  審判長法  官  陳建和
                                      法  官  陳君杰
                                      法  官  毛妍懿
以上正本證明與原本無異。
如不服本判決應於收受送達後10日內向本院提出上訴書狀，並應
敘述具體理由；如未敘述上訴理由者，應於上訴期間屆滿後20日
內向本院補提理由書（均須按他造當事人之人數附繕本）「切勿
逕送上級法院」。
中    華    民    國    99    年    6     月    15    日
                                      書記官  林晏光
附錄本案論罪科刑法條：
中華民國刑法第30條
（幫助犯及其處罰）
幫助他人實行犯罪行為者，為幫助犯。雖他人不知幫助之情者，
亦同。
幫助犯之處罰，得按正犯之刑減輕之。
中華民國刑法第339條第1項
（普通詐欺罪）
意圖為自己或第三人不法之所有，以詐術使人將本人或第三人之
物交付者，處5 年以下有期徒刑、拘役或科或併科1 千元以下罰
金。

司法院資訊處製作；財團法人民間司法改革基金會備份。
